臺灣臺南地方法院民事判決　　　 99年度訴字第1538號
原　　　告　施信敏
　　　　　　黃雲龍
兼上一人之
訴訟代理人　黃嘉宏
被　　　告　黃榮村
上列當事人間請求清償債務事件，經本院於民國100年1月11日言
詞辯論終結，判決如下：
    主  文
原告之訴及假執行之聲請均駁回。
訴訟費用新臺幣肆萬捌仟伍佰貳拾元由原告負擔。
    事實及理由
一、本件原告起訴主張：被告於民國89年初向原告施信敏遊說其
    研發乙種機具專門製造英式插頭銅棒（以下簡稱系爭機具）
    ，以利全自動生產，屆時可出賣系爭機具，亦可自行生產插
    頭零件售予加工廠，並邀請原告施信敏、黃雲龍赴大陸考察
    ，嗣兩造考察後決定合夥成立致昌電業科技股份有限公司（
    以下簡稱致昌公司），預備製造機具及插頭，總投資為新台
    幣（下同）1,200萬元，約定原告黃信敏及被告各負責集資
    600萬元。惟原告施信敏、黃嘉宏及黃雲龍直至89年8月31
    日止共交付被告480萬元，但被告僅生產15組機具，價值僅
    375萬元，其餘資金去向不明，且始終未見被告及其兄弟出
    資，被告對於合夥資金均交代不足，是原告爰提起本訴，終
    止兩造合夥關係，並請求退還合夥金。並聲明：(1)被告應
    給付原告施信敏、黃嘉宏、黃雲龍三人共480萬元，並自89
    年9月1日起至清償日止，按年息百分之5計算之利息。(2)
    原告願供擔保請准宣告假執行。
二、被告則抗辯：否認與原告黃嘉宏存在合夥契約；被告與原告
    施信敏、黃雲龍確實有合夥製造機具以生產英式插頭，惟兩
    造合夥之玖昌公司尚未正式成立即合夥終止，而合夥關係終
    止後尚未經過清算，原告請求返還合夥資金顯不合理；又兩
    造合夥所生產之機具，目前還在工廠裡，被告從未詐欺原告
    三人等語，以資抗辯。並聲明：駁回原告之訴及假執行之聲
    請。
三、得心證之理由：
（一）按合夥人於合夥清算前，不得請求合夥財產之分析，此民
      法第682條定有明文。又合夥人退夥時，其出資之返還，
      必須依民法第689條之規定為結算分配，亦自須就退夥時
      合夥財產狀況結算，於未受虧損之情形，始得為全部返還
      之請求。且其請求返還出資之對象應為合夥，而非他合夥
      人。查本件被上訴人退夥時，合夥財產尚未經結算，為被
      上訴人所是認，被上訴人係以其自行結算之結果，請求上
      訴人返還出資額，而非請求法院就合夥財產結算，始就出
      資額請求返還，於法已有未洽，此有最高法院92年度台上
      字第1234號民事判決可資參照。
（二）本件原告起訴主張兩造合夥成立致昌公司，預備製造機具
      及插頭，惟原告施信敏、黃嘉宏及黃雲龍分批交付被告黃
      榮村共480萬元後，被告黃榮村僅生產15組機具等語，並
      業據原告提出玖昌公司收據2紙、支票1紙（見本院卷第13
      至14頁）及臺灣臺南地方法院檢察署98年度調偵字第461
      號不起訴處分書為證(補字卷第7頁)，核與本院依職權調
      閱臺灣臺南地方法院檢察署98年度調偵字第461號刑事卷
      核對屬實，自堪信原告此部分之主張為真實。
（三）被告抗辯未與原告黃嘉宏存有合夥關係云云，惟兩造陳明
      合夥資本額為1,200萬元，由原告黃信敏及被告各負責集
      資600萬元，為兩造所不爭執，而原告黃嘉宏到庭陳稱：
      我們沒有簽立書面的合夥契約。當時是錢交給原告施信敏
      ，原告施信敏再開票給被告，支票都是原告施信敏開給被
      告等語(本院卷第17頁背面)。再被告於偵查中均自認其與
      原告施信敏及黃嘉宏合夥，原告施信敏出資3分之1（200
      萬元），原告黃嘉宏出資3分之2（400萬元）（見台灣台
      南地方法院檢察署97年度他字第613號偵查卷第10頁），
      而原告施信敏於偵查時亦稱其與被告、黃嘉宏及黃雲龍合
      夥（見前開卷第22頁），自堪認被告與原告三人間確實存
      在合夥契約之法律關係。
（四）又原告主張兩造業已終止合夥關係，被告應返還合夥資金
      480萬元云云。惟兩造間就系爭合夥終止後迄今未經清算
      ，為兩造所不爭執，揆諸前揭條文及判決意旨，兩造合夥
      事業既未經清算，則合夥清償合夥債務及劃出必要之數額
      ，有無賸餘財產，迄未可知。則原告3人未請求就合夥財
      產為清算，逕自訴請被告返還全部合夥出資，自屬無據，
      不應准許。
四、從而，原告依據兩造之合夥契約法律關係，請求被告返還合
    夥金480萬元及自89年9月1日起至清償日止，按週年利率百
    分之5計算之利息，為無理由，應予駁回。
五、假執行之宣告：原告之訴既經駁回，其假執行之聲請即失所
    附麗，應併予駁回。
六、本件事證已臻明確，兩造其餘攻擊防禦方法，核與判決結果
    不生影響，爰不予逐一論述，併此敘明。
七、按訴訟費用，由敗訴之當事人負擔；法院為終局判決時，應
    依職權為訴訟費用之裁判，民事訴訟法第78條及第87條第1
    項分別定有明文。經核本件訴訟費用額為48,520元，此外，
    本件無其他訴訟費用支出，應徵收第一審裁判費48,520元，
    應由敗訴之原告負擔。
八、結論：本件原告之訴為無理由，依民事訴訟法第87條第1項
    、第78條、第85條第1項前段，判決如主文。
中    華    民    國  100    年    1    月      28   日
                       民事第二庭   法  官  田玉芬
以上正本證明與原本無異。
如不服本判決，應於送達後20日內向本庭（台南市○○路○段308
號）提出上訴狀（須按他造當事人人數附繕本）。
中    華    民    國   100    年    1     月    28    日
                                    書記官  劉紀君